最　高　行　政　法　院　裁　定
                                      100年度裁字第202號
聲  請  人　陳秀齡
訴訟代理人　姚文勝　律師
          　林志強　律師
上列聲請人因與相對人臺北市政府間回饋金事件，對於中華民國
98年6月11日本院98年度裁字第1405號裁定，聲請再審，本院裁
定如下：
　　主  文
再審之聲請駁回。
再審訴訟費用由聲請人負擔。
　　理  由
一、按裁定已經確定，而有行政訴訟法第273條之情形者，始得
    對之聲請再審，同法第283條定有明文。又行政訴訟法第273
    條第1項第1款所謂適用法規顯有錯誤者，係指原裁判所適用
    之法規與該案應適用之法規相違背或與解釋、判例有所牴觸
    者而言。至於法律上見解之歧異，當事人對之縱有爭執，要
    難謂為適用法規顯有錯誤，而據為再審之理由。
二、本件聲請人前因回饋金事件提起行政訴訟，經臺北高等行政
    法院97年度訴字第2285號判決（下稱原判決）駁回後，提起
    上訴，復經本院98年度裁字第1405號裁定（下稱原確定裁定
    ）以上訴不合法予以駁回。聲請人不服，對原確定裁定聲請
    再審，其聲請意旨略以：聲請人已於上訴狀中，具體指摘原
    判決違背法令之情事，亦即，原判決未憑證據，即遽認聲請
    人於建築執照申請案依臺北市山坡地開發建築要點第8條或
    山坡地建築管理辦法第4條所提之水土保持計畫，係屬「申
    請開發許可案」，依臺北市山坡地開發建築要點第7點規定
    之水土保持計畫，進而認定須依水土保持計畫法第12條等規
    定繳交回饋金，顯有認定事實不憑證據之違背法令；系爭土
    地早經臺北市政府編列為建築用地，其使用分區為住一，且
    其上原有2棟住宅，依經驗法則，理應已對原生表土為相當
    程度之變更，原判決仍認本件應繳交回饋金，有違經驗法則
    ，亦未實質探求課予回饋金之目的，顯有不應適用森林法第
    48條之1、水土保持法第12條、山坡地開發利用回饋金繳交
    辦法第3條及第4條而適用之判決違背法令，是依本院97年裁
    字第934號判例，聲請人之上訴應屬合法，原確定裁定卻認
    聲請人之上訴不合法，顯與上開判例有違等語。惟查，行政
    訴訟法第242條既規定：「對於高等行政法院判決之上訴，
    非以其違背法令為理由，不得為之」，則上訴意旨如僅係就
    原審取捨證據、認定事實之職權行使，指摘其為不當，自難
    謂對原判決之如何違背法令已有具體之指摘；又對於原審已
    論斷者，泛言其論斷矛盾，則顯然未對原判決之如何「理由
    矛盾」為具體之指摘。故原確定裁定以原判決已論明：系爭
    土地係位於公告之山坡地範圍內，且聲請人開發建築行為屬
    水土保持法第12條第1項第4款所定應擬具水土保持計畫送請
    相對人核定之案件，依森林法第48條之1第2項所授權訂定之
    山坡地開發利用回饋金繳交辦法第4條規定，聲請人為本件
    水土保持計畫之水土保持義務人，依其所提本件住宅新建工
    程水土保持計畫書之計畫目的、現況地形圖、照片及土地利
    用調查之記載內容，及參諸卷附系爭土地84年航空正攝影像
    圖、開挖整地、挖、填土石方區位圖、水土保持設施配置圖
    等，本件計畫案已屬全區開發無訛，並非聲請人所稱「就地
    整建」，仍應依水土保持法第12條規定擬具水土保持計畫書
    ，相對人據以核定其應繳納回饋金，於法並無不合等情，聲
    請人之上訴理由係就原審取捨證據及認定事實之職權行使事
    項，泛言原判決不備理由、理由矛盾及判決不適用法規或適
    用不當，而未具體表明原判決究竟有如何合於不適用法規或
    適用不當、或有行政訴訟法第243條第2項所列各款之情形等
    語為由，認其未對原判決之如何違背法令已有具體之指摘，
    並未與應適用之法規相違背或與解釋、判例有所牴觸。次查
    ，所謂「對原判決之如何違背法令為具體之指摘」乃不確定
    的法律概念，其涵攝範圍如何，難免見仁見智，當事人對之
    縱有爭執，屬於適用訴訟法之見解歧異，要難謂為適用法規
    顯有錯誤。是以，原確定裁定將上訴意旨對原判決理由之指
    摘，解為對原審認定事實與證據取捨之指摘，乃對於上訴理
    由之認知問題，尚難指為適用法規顯有錯誤。從而，原確定
    裁定之論斷，縱令與聲請人之認知有所差距，亦屬適用訴訟
    法見解歧異之問題，揆諸首揭說明，本件再審之聲請顯無理
    由，應予駁回。
三、依行政訴訟法第283條、第278條第2項、第104條、民事訴訟
    法第95條、第78條，裁定如主文。
中　　華　　民　　國　　100　 年　　1　　 月　　20　　日
                    最高行政法院第六庭
                        審判長法官　藍　獻　林
                              法官　廖　宏　明
                              法官　姜　素　娥
                              法官　林　文　舟
                              法官　胡　國　棟

以  上  正  本  證  明  與  原  本  無  異
中　　華　　民　　國　　100　 年　　1　　 月　　21　　日
　　　　　　　　　　　　　　　書記官　邱　彰　德